【裁判字號】    89,易,867
【裁判日期】    900130
【裁判案由】    妨害公務
【裁判全文】
臺灣花蓮地方法院刑事判決                        八十九年度易字第八六七號
    公  訴  人  臺灣花蓮地方法院檢察署檢察官
    被      告  乙○○
右列被告因妨害公務案件，經檢察官提起公訴（八十九年度偵字第三五一三號），本
院判決如左：
    主  文
乙○○對於公務員依法執行職務時施強暴，累犯，處有期徒刑伍月，如易科罰金以參
佰元折算壹日。
    事  實
一、乙○○有多次妨害公務之前科紀錄，其中一次於民國八十八年間因妨害公務等案
    件，經本院依公共危險罪及妨害公務罪各判處有期徒刑三月，應執行有期徒刑六
    月，得易科罰金確定，於八十九年六月一日易科罰金執行完畢，仍不知悔改，於
    八十九年十一月十三日十九時三十五分許，因細故與其配偶金美惠發生爭執，雙
    方偕同至花蓮縣新城分局嘉里派出所內協調，乙○○一言不合乃與金美惠發生肢
    體衝突並口出惡言。該派出所內警員甲○○見狀遂行使公權力，出面勸阻乙○○
    而依法執行職務時，乙○○竟出拳毆打警員甲○○之頸部（未成傷）而實施強暴
    行為，並口出穢言「幹你娘」等詞、拍桌辱罵警員。
二、案經花蓮縣警察局新城分局報請台灣花蓮地方法院檢察署檢察官偵查起訴。
    理  由
一、右揭事實，已據被告坦承有在前述時地與其妻吵架，有推倒派出所內的茶杯，及
    於警員勸阻過程可能有不小心打到警察等情不諱，並經被害人甲○○於本院訊問
    時證述明確，及證人金美惠、金健美於警訊時陳述屬實，復有報告書一份可憑，
    綜上足證被告確有對警員甲○○施強暴、侮辱行為無疑。本案事證明確，被告前
    開所辯「不小心打到警察」云云無非為避重就輕之詞，尚不足採。被告犯行已可
    認定。
二、核被告所為，係犯刑法第一百三十五條第一項之妨害公務罪及同法第一百四十條
    第一項之侮辱公務員罪。被告基於一個妨害公務之犯意而為上述強暴、侮辱行為
    ，應係一行為而觸犯數罪名，依刑法第五十五條規定，應從較重之刑法第一百三
    十五條第一項論處。起訴書於犯罪事實欄中已論及被告乙○○對警員侮辱之事實
    ，惟未論列刑法第一百四十條第一項，有起訴書一份可參，故應認此部分已經公
    訴人提起公訴，爰逕予補充之。再者，被告有事實欄所載之犯罪科刑執行情形，
    此有台灣花蓮地方法院檢察署刑案資料查註紀錄表一份在卷可參，其受有期徒刑
    執行完畢後，五年以內再犯有期徒刑以上之本罪，為累犯，應依法加重其刑。再
    查(一)按行為後法律有變更者，適用裁判時之法律；但裁判前之法律有利於行為人
    者，適用最有利於行為人之法律，刑法第二條第一項定有明文。且如易服勞役、
    易科罰金等法令之變更，亦有刑法第二條第一項規定之適用（最高法院二十四年
    七月刑庭總會決議、最高法院二十九年度上字第五二五號判例參照）。(二)經查，
    刑法第四十一條業於九十年一月四日修正，同年一月十日經總統公布實施，該條
    修正為：「犯最重本刑為五年以下有期徒刑之罪，而受六月以下有期徒刑或拘役
    之宣告，因身體、教育、職業、家庭之關係或因其他正當事由，執行顯有困難者
    ，得以一元以上三元以下折算一日，易科罰金。但確因不執行所宣告之刑，難收
    矯正之效或難以維持法秩序者，不在此限。」「併合處罰之數罪，均有前項情形
    ，其應執行之刑逾六月者，亦同」；較諸修正前刑法第四十一條規定：「犯最重
    本刑為三年以下有期徒刑以下之刑之罪，而受六月以下有期徒刑或拘役之宣告，
    因身體、教育、職業或家庭之關係，執行顯有困難者，得以一元以上三元以下折
    算一日，易科罰金」，就易科罰金部分，修正前後之法律對本案被告均無不同，
    是依據前開說明，本案自應適用裁判時即修正後之刑法第四十一條第一項前段規
    定，對被告諭知易科罰金之折算標準。爰審酌被告之素行，犯罪動機、目的、手
    段，所為對公務執行職務之妨害及犯罪後之態度等一切情狀，量處如主文所示之
    刑，並諭知易科罰金之折算標準。
據上論斷，應依刑事訴訟法第二百九十九條第一項前段，刑法第一百三十五條第一項
、第一百四十條第一項、第五十五條、第四十七條、第二條第一項前段、修正後刑法
第四十一條第一項前段，罰金罰鍰提高標準條例第一條前段、第二條，判決如主文。
中        華        民        國      九十    年    一    月    三十    日
                                      臺灣花蓮地方法院刑事庭
                                          法  官  楊  碧  惠
右正本證明與原本無異。
如對本判決不服，應於送達後十日內，向本院提出上訴狀。（應抄附繕本）告訴人或
被害人如對於本判決不服者，應具備理由請求檢察官上訴，其上訴期間之計算係以檢
察官收受判決正本之日期為準。
                                          法院書記官
中        華        民        國      九十    年    二    月    六      日
附錄本判決論罪之法律條文：
刑法第一百三十五條第一項：
對於公務員依法執行職務時，施強暴脅迫者，處三年以下有期徒刑、拘役或三百元以
下罰金。
刑法第一百四十條第一項：
於公務員依法執行職務時當場侮辱或對於其依法執行之職務公然侮辱者，處六月以下
有期徒刑、拘役或一百元以下罰金。


司法院資訊處製作；財團法人民間司法改革基金會備份。
